【裁判字號】    98,台非,30
【裁判日期】    980219
【裁判案由】    詐欺
【裁判全文】
最高法院刑事判決                九十八年度台非字第三０號
上  訴  人  最高法院檢察署檢察總長
被      告  甲○○
上列上訴人因被告詐欺案件，對於台灣台南地方法院中華民國九
十七年七月二十九日第一審確定簡易判決（九十七年度簡字第一
九二六號，聲請簡易判決處刑案號：台灣台南地方法院檢察署九
十七年度偵字第七六一０號），認為違背法令，提起非常上訴，
本院判決如下：
    主  文
原判決撤銷。
甲○○免訴。
    理  由
非常上訴理由稱：「按判決不適用法則或適用不當者，為違背法
令；又同一案件曾經判決確定者，應諭知免訴之判決。刑事訴訟
法第三百七十八條、第三百零二條第一款定有明文。查原判決以
被告甲○○於民國九十七年四月五日在台南市○○路，將其於台
南縣新化鎮○○路郵局帳號00000000000000號帳戶之提款卡與密
碼，以新台幣（下同）四千二百元之代價交付予真實姓名年籍不
詳之一對成年男女使用。嗣詐欺集團成員輾轉取得上開帳戶後，
於同日下午三時許，以網路購物付款方式設定有誤需更改程序為
由，詐使蔡伯東匯款一萬六千八百十四元至甲○○所提供之前開
銀行帳戶。認被告所為係犯刑法第三百三十九條第一項共同詐欺
取財罪之幫助犯，判處被告如上開主文之罪刑，固非無見。惟查
該被告將其上開帳戶之存摺、提款卡及密碼，以四千二百元代價
交予真實姓名年籍不詳之成年男女，供詐騙集團使用，使該詐欺
集團成員，佯以張芯瑜網路購物需依指示操作更正付款作業疏失
為由，向張芯瑜詐取二萬九千九百八十三元，前經同法院九十七
年度簡字第一八四二號簡易判決，以甲○○幫助意圖為自己不法
之所有，以詐術使人將本人之物交付，判處罪刑，並於九十七年
七月二十一日確定，有該九十七年度簡字第一八四二號簡易判決
、及全國刑案資料查註表可稽。該詐欺集團詐欺成員前後二次之
行為，實係被告一個販賣帳戶之幫助詐欺犯行所致。被告前後二
次被訴幫助詐欺犯行，應屬一行為而觸犯數罪名之裁判上一罪，
為同一案件。本件應為上開九十七年度簡字第一八四二號確定判
決之效力所及。揆之上開規定，自應諭知免訴之判決。乃原判決
竟又為論罪科刑之實體判決，顯有判決適用法則不當之違法。案
經確定，爰依刑事訴訟法第四百四十一條、第四百四十三條提起
非常上訴，以資糾正。」等語。
本院按案件曾經判決確定者，應諭知免訴之判決，為刑事訴訟法
第三百零二條第一款所明定。又法律上一罪之案件，無論其為實
質上一罪（接續犯、繼續犯、集合犯、結合犯、吸收犯、加重結
果犯）或裁判上一罪（想像競合犯及刑法修正前之牽連犯、連續
犯），在訴訟上均屬單一性案件，其刑罰權既僅一個，自不能分
割為數個訴訟客體。而單一案件之一部犯罪事實曾經有罪判決確
定者，其既判力自及於全部，其餘犯罪事實不受雙重追訴處罰（
即一事不再理），否則應受免訴之判決。查本件被告於九十七年
四月五日前某日，在台南市○○路統一超商附近，預見他人取得
第三人金融帳戶之行徑，常與財產犯罪之需要密切相關，且取得
他人存摺之目的，在於取得贓款及掩飾犯行不易遭人追查，基於
幫助該人詐騙金錢之不確定故意，將其新化中山路郵局（新營二
十三支局）帳號00000000000000號帳戶之存摺、提款卡及密碼，
以四千二百元代價交予真實姓名年籍不詳之成年男女，供詐騙集
團使用。該詐欺集團成員，即意圖為自己不法之所有，於九十七
年四月五日撥打電話予張芯瑜，自稱係網路購物公司職員，佯以
需依指示操作更正付款作業疏失為由，致使張芯瑜一時不察而陷
於錯誤，乃於同日晚間將二萬九千九百八十三元匯入被告上開帳
戶內。嗣因張芯瑜察覺事有蹊蹺，即報警處理，始知受騙。被告
涉有幫助詐欺罪嫌，經台灣台南地方法院檢察署檢察官於九十七
年五月二十二日以九十七年度偵字第七六一一號聲請以簡易判決
處刑，嗣經台灣台南地方法院於九十七年六月二十三日以九十七
年度簡字第一八四二號判處有期徒刑四月，如易科罰金，以新台
幣一千元折算一日，並於九十七年七月二十一日確定在案，此有
該案刑事簡易判決書、全國刑案查註表及台灣台南地方法院檢察
署九十七年度執聲非字第三０號執行卷宗可稽。嗣台灣台南地方
法院檢察署檢察官於九十七年五月二十七日復以被告於九十七年
四月五日在台南市○○路，將其於台南縣新化鎮○○路郵局帳號
00000000000000號帳戶之提款卡與密碼，以四千二百元之代價交
付予真實姓名年籍不詳之一對成年男女使用。嗣詐欺集團成員輾
轉取得上開帳戶後，即意圖為自己不法之所有，於同日下午三時
許，以網路購物付款方式設定有誤需更改程序為由致電蔡伯東，
使蔡伯東不疑有他，依指示操作自動櫃員機後匯款一萬六千八百
十四元至被告所提供之前開銀行帳戶之事實，聲請以簡易判決處
刑（九十七年度偵字第七六一０號），經台灣台南地方法院九十
七年度簡字第一九二六號，於九十七年七月二十九日以簡易判決
判處有期徒刑四月，如易科罰金，以新台幣一千元折算一日，而
於九十七年八月二十五日判決確定，亦有該案判決書及全國刑案
查註表、台灣台南地方法院檢察署九十七年度執聲非字第三０號
執行卷宗可按。查被告所出售者為新化中山路郵局（新營二十三
支局）帳號00000000000000號帳戶之存摺、提款卡及密碼，其提
供帳戶之幫助詐欺行為僅有一個，雖本案與前案之被害人不同，
仍屬一行為觸犯數罪名之想像競合犯，為同一案件，應認本案與
前案核屬同一案件。乃原審於九十七年七月二十九日為本件簡易
判決時，疏未就同一案件曾經判決確定，應為免訴之判決，始為
適法，仍為實體科刑判決（論被告幫助共同意圖為自己不法之所
有，以詐術使人將本人之物交付罪，處有期徒刑四月，如易科罰
金，以新台幣一千元折算一日）。揆諸首開規定，顯有適用法則
不當之違背法令。案經確定且不利於被告，非常上訴意旨執以指
摘，洵有理由。應由本院將原判決撤銷，另行判決免訴，以資救
濟。
據上論結，應依刑事訴訟法第四百四十七條第一項第一款、第三
百零二條第一款，判決如主文。
中    華    民    國  九十八  年    二    月   十九   日
                      最高法院刑事第二庭
                          審判長法官  莊  登  照
                                法官  黃  一  鑫
                                法官  陳  世  淙
                                法官  許  錦  印
                                法官  林  俊  益
      本件正本證明與原本無異
                                      書  記  官
中    華    民    國  九十八  年    二    月  二十三  日
                                                      Ｑ


司法院資訊處製作；財團法人民間司法改革基金會備份。
